臺灣新北地方法院板橋簡易庭民事簡易判決
110年度板簡字第1461號
原      告  周銘男  
被      告  台新資產管理股份有限公司

法定代理人  吳統雄  
訴訟代理人  蘇偉譽  

上列當事人間債務人異議之訴事件，本院於民國110年12月16日
言詞辯論終結，判決如下：
    主      文
被告於超過「㈠新臺幣捌萬玖仟玖佰壹拾陸元，及自民國一百零
一年十二月二十三日起至民國一百零四年八月三十一日止，按週
年利率百分之二十計算之利息，及自民國一百零四年九月一日起
至清償日止，按週年利率百分之十五計算之利息。㈡新臺幣貳萬
柒仟零捌拾捌元，及自民國一百零一年十二月二十三日起至民國
一百零四年八月三十一日止，按週年利率百分之十九點八九二五
計算之利息，及自民國一百零四年九月一日起至清償日止，按週
年利率百分之十五計算之利息。」部分，不得執本院一百零六年
度司促字第三六零二三號支付命令暨確定證明書為執行名義，對
原告聲請強制執行。
被告不得執臺灣臺中地方法院九十四年度中簡字第三八五四號民
事判決暨確定證明書為執行名義，對原告聲請強制執行。
本院一百一十年度司執字第七九七二七號清償債務之強制執行事
件，於超過「㈠新臺幣捌萬玖仟玖佰壹拾陸元，及自民國一百零
一年十二月二十三日起至民國一百零四年八月三十一日止，按週
年利率百分之二十計算之利息，及自民國一百零四年九月一日起
至清償日止，按週年利率百分之十五計算之利息。㈡新臺幣貳萬
柒仟零捌拾捌元，及自民國一百零一年十二月二十三日起至民國
一百零四年八月三十一日止，按週年利率百分之十九點八九二五
計算之利息，及自民國一百零四年九月一日起至清償日止，按週
年利率百分之十五計算之利息。」部分之執行程序應予撤銷。
原告其餘之訴駁回。
訴訟費用由被告負擔百分之五十六，餘由原告負擔。
    事實及理由
一、原告主張：
  ㈠原告現經本院民事執行處以110年度司執字第79727號案執行
    中，然觀諸債權人主張債權存在之依據即本院106年度司促
    字第36023號支付命令暨確定證明書及臺灣臺中地方法院94
    年度中簡字第3854號民事判決暨確定證明書，事實上相關債
    權內容多罹於時效，本件被告於時效完成後方向原告主張該
    等債權，原吿自得主張時效抗辯、拒絕給付，爰依法提起本
    件訴訟。
  ㈡關於本院106年度司促字第36023號支付命令（下稱系爭支付
    命令）部分：
　　⒈依強制執行聲請狀記載此部分主張之債權，為原告在民國9
      4年起積欠原債權人（即新竹國際商業銀行股份有限公司
      、後改名渣打國際商業銀行股份有限公司）之信用卡債權
      。然查，該等債權之利息依民法第126條規定，既僅有5年
      時效，且消滅時效完成後即已不生消滅時效中斷之問題，
      故被告於106年12月10日聲請發支付命令，顯然已逾5年時
      效。
　　⒉查民法第205條修正條文自110年7月20日生效，故被告就系
      爭支付命令本金計息部分，逾年息百分之16部分亦已無理
      由。
　　⒊原告主張時效抗辯後，被告就系爭支付命令第1項請求本金
      101,792元部分，至多僅能請求⑴本金101,792元，⑵其中89
      ,916元自101年12月11日起至104年8月31日止，按年息百
      分之16計算之利息，⑶其中89,916元自104年9月1日起至清
      償日止，按年息百分之15計算之利息。就系爭支付命令第
      2項請求本金30,644元部分，可請求之內容至多僅有⑴本金
      30,644元，⑵其中27,088元自101年12月11日起至104年8月
      31日止，按年息百分之16計算之利息，⑶其中27,088元自1
      04年9月1日起至清償日止，按年息百分之15計算之利息。
      　
  ㈢關於臺灣臺中地方法院94年度中簡字第3854號民事判決(下稱
    系爭判決)部分：
    觀諸該部分相關資料內容，可見被告主張之債權，為依據消
    費借貸之法律關係，請求本金167,374元暨自94年3月11日起
    算之相關利息、違約金等。被告於110年7月1日方提起強制
    執行之聲請，顯已逾15年之時效，原告自得主張時效抗辯，
    拒絕給付。
  ㈣並聲明：
　  ⒈被告不得執系爭支付命令暨確定證明書、系爭判決暨確定
      證明書為執行名義，對原告聲請強制執行。
    ⒉本院110年度司執字第79727號強制執行事件之強制執行程
      序應予撤銷。
二、被告則以：
  ㈠被告所持之系爭支付命令暨確定證明書，本金及利息債權，
    尚未逾時效：被告於106年12月10日向本院聲請對原告核發
    支付命令，請求94年至106年本金及利息債權，然被告未於1
    06年時效抗辯。次按系爭債權之本金請求權，因15年不行使
    而消滅，本金債權時效重新起算。然利息債權為本金債權之
    從權利，時效亦隨主權利重新起算。亦言之，因原告無在10
    6年12月對支付命令為時效抗辯，依民法第129條，本金及利
    息債權均從新起算。故被告主張本金債權並未罹逾時效，利
    息應從94年開始起算。
  ㈡原告主張於110年7月20日生效之民法205條修正條文，亦有其
    適用，然誠如原告在起訴狀中，有陳述修正施行後發生之利
    息債務亦適用之。然原告主張101年12月11日起至104年8月3
    1日止之利息債務應減縮為16%，顯不足採。
  ㈢被告於94年12月為信用貸款對原告向臺灣臺中地方法院（下
    稱臺中地院）起訴，並取得系爭判決暨確定證明書，然該信
    用貸款之清償日，雙方約定為95年11月17日，縱被告取得對
    原告之執行名義，因雙方約定清償日，就未對原告進行求償
    之行為，故被告主張中斷時效點應為95年11月17日起算之。
    然被告本件對原告申請強制執行，在110年6月期間。故原告
    所主張系爭判決之債權罹於時效，顯不可採等語，資為抗辯
    。並聲明：原告之訴駁回。
三、法院之判斷：
  ㈠按執行名義成立後，如有消滅或妨礙債權人請求之事由發生
    ，債務人得於強制執行程序終結前，向執行法院對債權人提
    起異議之訴。如以裁判為執行名義時，其為異議原因之事實
    發生在前訴訟言詞辯論終結後者，亦得主張之。強制執行法
    第14條第1項定有明文。又債務人異議之訴，係債務人主張
    執行名義所示之請求權，有消滅或妨礙債權人請求之事由，
    因此提起訴訟，以排除執行名義之執行力。揆其立法理由，
    係因執行名義所示請求權之存在與內容，有時與執行時實體
    法之權利狀態並不一致，故許提起債務人異議之訴以資救濟
    。因此債務人須有消滅或妨礙債權人請求之事由。所謂消滅
    債權人請求之事由，係指債權人就執行名義所示之請求權，
    全部或一部消滅而言，例如清償、提存、抵銷、免除、混同
    、債權讓與、債務承擔、更改、消滅時效完成、解除條件成
    就、契約解除或撤銷、另訂和解契約，或其他類此之情形。
    所謂妨礙債權人請求之事由，則指債權人就執行名義所示之
    請求權，暫時不能行使而言，例如債權人同意延期清償、債
    務人行使同時履行抗辯權等是（最高法院104年度台上字第2
    502號判決意旨參照）。
  ㈡原告前向新竹國際商業銀行銀行(後更名為渣打國際商業銀行
    股份有限公司，下稱新竹商銀)申請信用卡及借款，然未清
    償，經新竹商銀向原告訴請清償信用貸款，經臺中地院以系
    爭判決命原告應給付新竹商銀167,374元，及自94年3月11日
    起至94年5月10日止，按年息5.88%計算之利息；自94年5月1
    1日起至清償日止，按年息9.03%計算之利息；暨自94年4月1
    2日起至清償日止，逾期在六個月以內者，按上開利息總額1
    0%計算之違約金，逾期超過六個月以上者，按上開利率20%
    計算之違約金，並於95年2月20日確定。被告另於106年12月
    22日聲請系爭支付命令請求⑴原告應給付信用卡消費款101,7
    92元，及其中89,916元自94年10月17日起至104年8月31日止
    ，按週年利率20%計算之利息，及自104年9月1日起至清償日
    止，按週年利率15%計算之利息；⑵原告應給付信用卡消費款
    30,644元，及其中27,088元自94年12月29日起至104年8月31
    日止，按週年利率19.8925%計算之利息，及自104年9月1日
    起至清償日止，按週年利率15%計算之利息。新竹商銀於100
    年5月20日將上開債權讓與被告，被告復於110年7月1日持系
    爭支付命令、系爭判決向本院聲請對原告之財產強制執行，
    經本院以110年度司執字第79727號清償債務等執行事件受理
    在案（下稱系爭執行事件），系爭執行事件之強制執行程序
    尚未終結等情，有系爭判決暨確定證明書、系爭支付命令暨
    確定證明書在卷可稽，且為兩造所不爭執，復經本院依職權
    調取系爭執行事件之執行卷宗，核閱屬實，堪信為真。
  ㈢就系爭支付命令部分：
　　1.按利息、紅利、租金、贍養費、退職金及其他1年或不及1
      年之定期給付債權，其各期給付請求權，因5年間不行使
      而消滅。消滅時效，因左列事由而中斷：一、請求。二、
      承認。三、起訴。左列事項，與起訴有同一效力：一、依
      督促程序，聲請發支付命令。二、聲請調解或提付仲裁。
      三、申報和解債權或破產債權。四、告知訴訟。五、開始
      執行行為或聲請強制執行。時效中斷者，自中斷之事由終
      止時，重行起算。因起訴而中斷之時效，自受確定判決，
      或因其他方法訴訟終結時，重行起算。經確定判決或其他
      與確定判決有同一效力之執行名義所確定之請求權，其原
      有消滅時效期間不滿5年者，因中斷而重行起算之時效期
      間為5年。時效完成後，債務人得拒絕給付，民法第126條
      、第129條、第137條、第144條第1項分別定有明文。
　　2.原告主張此部分被告得請求者僅有本金及5年內利息，及
      利率應全部以修正後民法第205條所定之百分之16計算等
      語，經被告以前詞置辯。
　　3.查本件被告所受讓之信用卡債權所生之利息債權，依民法
      第126條規定，其各期給付請求權之消滅時效為5年，被告
      受讓上開債權後，於106年12月22日聲請支付命令，已如
      前述，惟系爭支付命令所載債權，關於第一項之請求金額
      101,792元及利息部分，本金為89,916元，利息係自94年1
      0月17日起算；第二項請求金額30,644元部分，本金為27,
      088元，利息則係自94年12月29日起算；此均經被告於聲
      請支付命令時記載明確，被告遲至106年12月22日始聲請
      支付命令，有系爭支付命令聲請狀所蓋本院收狀戳章可佐
      ，則系爭支付命令利息債權請求權，除聲請系爭支付命令
      日期往前回溯5年即自101年12月23日起至清償日止之利息
      請求權，尚未罹於時效外，於101年12月22日以前之利息
      債權請求權，則已罹於5年之消滅時效，故原告就此為時
      效抗辯，拒絕給付，即屬有據。
　　4.再按約定利率，超過週年百分之16者，超過部分之約定，
      無效，此為109年12月29日修正後民法第205條定有明文。
      另民法債編施行法第10條之1、第36條第5項分別規定：修
      正之民法第205條之規定，於民法債編修正施行前約定，
      而於修正施行後發生之利息債務，亦適用之；109年12月2
      9日修正之民法第205條，自公布後6個月施行。而民法第2
      05條業經總統於110年1月20日公布，於110年7月20日施行
      。據此，前開規定亦適用於修正施行後發生之利息債務，
      而系爭支付命令所載利息逾20%之部分皆為新法生效前所
      生之利息債務，原告主張全部利息債務均適用民法修正後
      之規定，即非可採。
　　5.再按銀行法於104年2月4日修正第47條之1第2項規定「自1
      04年9月1日起，銀行辦理現金卡之利率或信用卡業務機構
      辦理信用卡之循環信用利率不得超過年利率百分之15」。
      又參信用卡及現金卡之發卡機構主管機關金融監督管理委
      員會於104年5月22日召開「研商銀行法第47條之1信用卡
      及現金卡利率上限規定之相關執行事宜會議」，其結論略
      以：(1)所有持卡人之信用卡循環信用餘額及現金卡借款
      餘額，包含「既有未清償款項餘額」及「新增款項」，自
      104年9月1日起所收取之利率均不得超過百分之15；至104
      年9月1日前已產生之「未清償款項餘額」，自該等款項起
      息日起至104年8月31日止之期間利息，發卡機構依原契約
      利率計收；(2)自104年7月1日起，發卡機構針對原契約利
      率超過百分之15之案件，就104年9月1日前已進入非訟或
      訴訟程序之案件，原約定利率超過百分之15者，亦要求銀
      行一律減縮為以百分之15計算。系爭支付命令之債權請求
      本係基於新竹商銀對原告之信用卡消費款債權請求，故就
      104年9月1日所生之利息請求，應適用前開規定之百分之1
      5為是。
　　6.從而，就系爭支付命令之債權請求，原告既已就被告之利
      息債權提出時效抗辯，則於被告請求超過5年之利息債權
      請求，已因原告提出時效抗辯而消滅，故被告之債權請求
      於：「㈠本金89,916元，及自101年12月23日起至104年8月
      31日止，按週年利率百分之20計算之利息，及自104年9月
      1日起至清償日止，按週年利率百分之15計算之利息。㈡本
      金27,088元，及自101年12月23日起至104年8月31日止，
      按週年利率百分之19.8925計算之利息，及自104年9月1日
      起至清償日止，按週年利率百分之15計算之利息。」仍屬
      合法有效，逾此部分之請求，則屬無據。
  ㈣就系爭判決部分：
　　末按消滅時效，自請求權可行使時起算。以不行為為目的之
    請求權，自為行為時起算，民法第128條定有明文。被告固
    主張系爭判決所據消費借貸契約原約定清償日期為95年11月
    17日，以此計算15年尚未罹於時效云云，惟該部分經新竹商
    銀向臺中地院提起民事訴訟後，業由臺中地院判決新竹商銀
    勝訴，系爭判決並於95年2月20日確定並發給判決確定證明
    書，則新竹商銀於斯時即得以系爭判決為執行名義聲請強制
    執行，被告為新竹商銀債權受讓人，應同受此限制，其遲至
    110年7月1日始以系爭判決為執行名義對原告聲請強制執行
    ，顯已逾15年之請求權時效，原告據此主張時效抗辯，拒絕
    給付，合於前開規定，應屬可採，且其效力及於從權利之利
    息、違約金等債權請求。故被告就系爭判決請求部分，因原
    告主張時效抗辯而歸於消滅。
  ㈤又本件原告以時效抗辯訴請被告不得執系爭支付命令及系爭
    判決作為執行名義對原告聲請強制執行，並提出債務人異議
    之訴，訴請撤銷系爭執行事件之強制執行程序，惟系爭支付
    命令債權既仍有本金及其利息債權尚得請求，故原告所請，
    僅於本院認定現仍為合法有效債權範圍外為有理由，併予敘
    明。
四、綜上所述，原告以時效完成提起本訴，因被告僅就系爭支付
    命令於「㈠本金89,916元，及自101年12月23日起至104年8月
    31日止，按週年利率百分之20計算之利息，及自104年9月1
    日起至清償日止，按週年利率百分之15計算之利息。㈡本金2
    7,088元，及自101年12月23日起至104年8月31日止，按週年
    利率百分之19.8925計算之利息，及自104年9月1日起至清償
    日止，按週年利率百分之15計算之利息。」範圍內對原告享
    有債權請求，故原告請求被告於超過前開範圍部分不得執系
    爭支付命令暨確定證明書、系爭判決暨確定證明書為執行名
    義，對原告聲請強制執行，以及系爭執行事件之強制執行程
    序於超過前開部分應予撤銷，為有理由，應予准許。逾此範
    圍之請求，則屬無據，應予駁回。
五、本件事證已臻明確，兩造其餘之攻擊防禦方法及所提證據，
    於判決結果不生影響，爰不一一論列，併此敘明。
六、訴訟費用負擔之依據：民事訴訟法第79條。
中    華    民    國    111    年    1    月    13    日
                  臺灣新北地方法院板橋簡易庭
                        法  官  陳怡親
以上為正本係照原本作成。
如不服本判決，應於送達後20日內，向本院提出上訴狀並表明上
訴理由，如於本判決宣示後送達前提起上訴者，應於判決送達後
20日內補提上訴理由書（須附繕本）。
中    華    民    國    111    年    1    月    13    日
                        書記官  劉芷寧